【裁判字號】    91,訴,2949
【裁判日期】    920903
【裁判案由】    強盜等
【裁判全文】
臺灣臺中地方法院刑事判決                        九十一年度訴字第二九四九號
    公  訴  人  臺灣臺中地方法院檢察署檢察官
    被      告  乙○○
    指定辯護人  本院公設辯護人  戴遐齡
    被      告  丁○○
    選任辯護人  郭林勇
右被告等因強盜等案件，經檢察官提起公訴（九十一年度偵字第一五四九七號），本
院判決如左：
    主  文
乙○○共同意圖為自己不法之所有，以藥劑至使不能抗拒，而取他人之物，處有期徒
刑陸年。如附表所示之物沒收之。
丁○○共同意圖為自己不法之所有，以藥劑至使不能抗拒，而取他人之物，處有期徒
刑伍年捌月。如附表所示之物沒收之。
    事  實
一、丁○○、乙○○與甲○○三人均係任職「主來實業有限公司」為同事之關係，詎
    丁○○與乙○○二人均僅因一時經濟上週轉困難缺錢花用，竟萌共同基於意圖為
    自己不法所有之犯意聯絡與行為分擔，於民國九十一年八月四日下午二時十分許
    ，由乙○○提議計劃並先行購買小瓶黑牌「約翰走路」洋酒三瓶（未準備任何小
    菜），前往丁○○與甲○○共同居住之臺中市○區○○街一二四號八樓之一之公
    司宿舍內，隨即由與甲○○同住之丁○○倒酒佯稱欲一同飲酒聊天，乃勸邀同住
    之甲○○前來一同飲酒聊天，丁○○即利用甲○○尚於房間內熨燙衣物之際，先
    將不詳成份之昏迷藥物羼入所倒之酒杯內加以稀釋，且復為防止誤飲，丁○○乃
    另行在羼有藥劑之酒杯上加上鐵蓋覆蓋在酒杯上，嗣再經丁○○一再催趕後，甲○○即走到客廳，乙○○、丁○○二人即勸邀甲○○稱：「慢來者要喝三杯」，
    並要求甲○○大口飲下加蓋鐵蓋酒杯內之酒，迨約五分鐘後，甲○○即因該不詳
    成份之藥劑效力發生因而昏迷，至使甲○○達於不能抗拒之程度後，隨即由乙○○取走屬甲○○所有皮包一只【內有新臺幣（下同）九千二百元、郵局、合作金
    庫、臺灣土地銀行金融卡各一張及發卡銀行為丙○○○銀行、世華聯合商業銀行
    、遠東國際商業銀行（尚未開卡）之信用卡各一張與機車駕照一張、健保卡一張
    、機車強制險保險卡一張（此機車駕照一張、健保卡一張及機車強制險保險卡一
    張等為公訴人起訴書所漏未記載）等物】。迨得手後，乙○○即夥同丁○○一同
    駕駛機車離開現場，並由乙○○搭載丁○○一同前往位在臺中市區之全虹企業股
    份有限公司、ＮＯＶＡ電腦廣場內之建中通信有限公司等特約商店，並由乙○○
    持屬甲○○所有一身專屬之信用卡（發卡銀行為世華聯合商業銀行、卡號：00
    00－0000－0000－0000）前往各該特約商店，連續於九十一年八
    月四日下午四時三十六分、同日下午七時四分，先後二次施用詐術冒充「甲○○
    」之名義欲盜刷購買手機、手提電腦等物，但因刷卡連線經銀行照會後以「交易
    無核准」及「交易取消」等原因而未過，致未得逞（故均無簽立簽帳單）。渠二
    人中途另於九十一年八月四日下午四時五十五分，在臺中市○○區○○路五三三
    號之家樂福股份有限公司臺中大墩分公司（以下簡稱：家樂福量販店臺中大墩分
    公司），由乙○○持另一屬甲○○所有一身專屬之信用卡（發卡銀行為丙○○○
    銀行、卡號：0000－0000－0000－0000），施用詐術並由乙○○偽冒其係「甲○○」本人之名義盜刷香煙六條，合計共值三千三百五十六元，
    並於刷卡時偽造「甲○○」之署名於簽帳單之顧客簽名欄處，由乙○○假冒主張
    其即「甲○○」本人並持以行使，以表示該筆消費係由「甲○○」本人所為之意
    ，再將該偽簽「甲○○」署名之簽帳單（係二聯式，以複寫方式製作）交付於前
    揭特約商店店員，供核對信用卡背面簽名，而行使偽造之私文書，致家樂福量販
    店臺中大墩分公司不知情之櫃台店員陷於錯誤，而交付所刷卡之香煙得手，使國
    泰銀行於該特約商店請款時代為墊付消費款項於家樂福量販店臺中大墩分公司，
    足以生損害於甲○○、國泰銀行及家樂福量販店臺中大墩分公司（即特約商店）
    等對於確認信用卡合法持卡人身分之正確性。嗣經甲○○報警並調閱監視錄帶查
    證後，始於九十一年八月六日循線查獲乙○○與丁○○二人。
二、案經臺中市警察局第一分局報請臺灣臺中地方法院檢察署檢察官偵查起訴。
    理  由
一、訊據被告乙○○、丁○○二人對於右揭事實，除不否認曾與被害人甲○○一同飲
    酒之事實屬實及被告乙○○坦認係其偽冒「甲○○」之名義刷卡消費之事實亦屬
    實外，餘均矢口否認有何以不明藥劑至使甲○○不能抗拒，而強盜其皮包內財物
    之犯行，被告乙○○辯稱：伊沒有下藥，也沒有強盜之行為，皮包不是伊拿的，
    三張信用卡都是丁○○拿給伊的，伊並沒有拿走皮包內之現金，是丁○○提議去
    刷卡，並且駕駛伊的機車載伊去的，地點都是丁○○選的云云。另被告丁○○則
    辯稱：伊並沒有參與，全部都是乙○○個人所為，伊全不知情。當天中午，伊原
    本與甲○○在房間聊天，後來，乙○○打電話，說他要來宿舍聊天，他來時，酒
    已經買好了，伊與甲○○在燙好衣服出來時，乙○○已經把酒倒好了。喝酒後，
    甲○○喝醉酒了，乙○○說要把他扶進房間休息，伊與乙○○把他扶進房間後，
    伊先出房間，乙○○比較晚出來，他出來後，就把房間關上，乙○○後來說要去
    買東西，找伊一起去，伊說沒有機車，乙○○說他有機車，伊就用乙○○的機車
    ，載乙○○去買東西，買東西時，伊都是陪乙○○進去，但是乙○○又要伊出去
    外面等。伊當時也不知道乙○○的用意為何云云。惟查：右揭事實，業據被害人
    甲○○於警、偵訊中及本院審理時到庭指訴綦詳，核與共同被告乙○○前於警、
    偵訊中所為之供述相符，況參酌本件係由被告丁○○向被害人甲○○佯稱欲喝酒
    聊天，且欲與同住之被害人甲○○喝酒之前，尚不斷催促被害人甲○○到客廳去
    喝酒，事後更係由其駕駛被告乙○○之機車搭載被告乙○○一同前往各該特約商
    店盜刷等情，是被告丁○○辯稱其並無前揭犯行，實與常情有違。另衡以被告乙○○與丁○○二人間並無何怨隙，被告乙○○要無故為設詞誣陷被告丁○○之必
    要，是本件被告乙○○、丁○○二人確有共謀下手強盜及盜刷之事實，至為灼然
    。另被告乙○○坦承係由其持用被害人甲○○之信用卡盜刷購物之事實，而與被
    害人甲○○到庭指述之情節相符，復有家樂福量販店臺中大墩分公司監視錄影帶
    翻拍照片七紙、國泰銀行九十二年七月三日九十二國泰銀（九二）字第一一０號
    函（內含家樂福量販店臺中大墩分公司消費明細及簽帳單商戶存根聯影本一紙）
    及世華聯合業銀行消費金融部九十二年七月九日（九二）世消金字第０一０五號
    函（內含甲○○之信用卡消費明細）等附卷足資佐證，此部分犯行被告乙○○所
    為之自白既核與事實相符，自堪採信。另經本院詢之證人即被害人甲○○於本院
    審理時復結證稱：「（問：當日事發經過？）當天下午十二點多，快接近一點時
    ，丁○○說乙○○要從屏東上來，我們三人都是同事，丁○○說要騎機車要去吃
    飯，要在樓下等乙○○過來，大約二點鐘，他們一起回來，當時我在燙衣服，他
    們手上拿了三瓶酒，是三瓶小瓶的黑牌約翰走路，沒有任何的小菜，他們二人在
    客廳，叫我過去喝酒，到客廳時，我看到桌上有三杯酒，已經蓋好了，是用小杯
    的免洗杯盛著酒，我的杯子上面，有用一個小的鐵蓋子蓋著，之前我有用杯子喝
    米漿，我以為是用我原本用的杯子去盛酒，所以酒的表面上有白色的粉狀、泡沫
    ，所以我不以為意，就拿來喝，杯子原先是八分滿，我喝了一半，不到幾分鐘，
    就沒有任何知覺，我醒來時，大約下午五點鐘三十分左右，醒來沒多久，就接到
    世華銀行的求證電話，因為單比刷卡超過一萬元，所以銀行會求證。銀行求證時
    ，我去找我的皮包，發現我的皮包不見了，所以我就跟銀行說，我的皮包不見了
    ，我要掛失，接著我又打電話給國泰銀行，掛失。」等語（見本院九十二年六月
    二日審判筆錄），足見被害人甲○○在飲下遭被告二人在酒中摻入不明成分之藥
    劑後，隨即陷於昏迷之狀態，從客觀上判斷業已足以壓制被害人甲○○之意思自
    由，而使其達於不能抗拒之程度無誤。另被告乙○○前於本院受理檢察官聲請羈
    押被告乙○○之訊問筆錄中，被告乙○○亦坦承：伊係因為需要錢；另丁○○也
    向伊表示需要錢花用等詞（詳見本院九十一年度聲羈字第四七五號卷），益見被
    告二人顯均有為自己不法所有之意圖甚明。本件事證明確，被告二人犯行均洵堪
    認定。
二、核被告丁○○、乙○○二人所為，均係犯刑法第三百二十八條第一項（公訴人漏
    繕第一項）之普通強盜罪、同法第二百十六條、第二百十條之行使偽造私文書罪
    及同法第三百三十九條第一項、第三項、第一項之詐欺取財既遂（指家樂福量販
    店臺中大墩分公司部分）、未遂（指全虹企業股份有限公司、ＮＯＶＡ電腦廣場
    內之建中通信有限公司部分）罪。又被告二人就上開犯行，均具有犯意聯絡與行
    為分擔，為共同正犯。又被告二人在家樂福量販店臺中大墩分公司特約商店之信
    用卡簽帳單顧客簽名欄內偽造「甲○○」之署名之行為，因係複寫，故一次簽名
    即有二枚署名（此因信用卡簽帳單聯數為二聯所致），偽造署名為偽造私文書之
    階段行為，偽造之低度行為，為高度之行使行為所吸收，均不另論罪。再被告前
    後一次詐欺取財既、二次詐欺取財未遂之犯行，時間緊接，犯罪構成要件相同，
    顯係基於概括犯意反覆為之，為連續犯，應各依刑法第五十六條之規定，從一重
    論處以詐欺取財既遂罪，並加重其刑。另被告所犯上開普通強盜罪、行使偽造私
    文書罪、連續詐欺取財罪三罪之間，均具有方法結果之牽連關係，為牽連犯，應
    依刑法第五十五條規定從一重之普通強盜罪處斷。爰審酌被告二人之平日素行、
    被告二人犯罪之動機、目的均僅係因一時缺錢花用，竟思以不正當方式獲取財富
    ，致生損害於甲○○及發卡銀行，其所詐取之金額、以藥劑至使被害人甲○○達
    於不能抗拒之犯罪方法、手段非屬平和，對社會治安所生之危害甚巨及被告二人
    於犯罪後均未能坦承犯行，反互為推委砌詞，渠二人之犯後態度實非屬良好等一
    切情狀，分別量處如主文所示之刑，以示懲儆。
三、至被告所偽造家樂福量販店臺中大墩分公司之信用卡消費簽帳單，除已交由被告
    保管之顧客存根聯外，另餘之商戶存根聯因已交付予樂福量販店臺中大墩分公司
    收執，已非屬被告所有，惟該商戶存根聯上偽造之「甲○○」署名一枚，仍應依
    刑法第二百十九條之規定宣告沒收之（最高法院四十三年臺上字第七四七號判例
    意旨參照）。至由被告乙○○保管持有之偽造之家樂福量販店臺中大墩分公司之
    信用卡簽帳單顧客存根聯（計一張，其上所偽簽之「甲○○」署名，因各係顧客
    存根聯本體之一部，已不能獨自割裂而分別沒收之），雖係屬被告所有供犯罪所
    用之物，惟因未據扣案附卷，且經被告二人又均無法明確交待下落，顯係已遭丟
    棄滅失而不存在，又非屬違禁物，為避免日後執行困難，爰不為宣告沒收之諭知
    ，附此敘明。
據上論斷，應依刑事訴訟法第二百九十九條第一項前段，刑法第二十八條、第三百二
十八條第一項、第二百十六條、第二百十條、第三百三十九條第一項、第五十五條、
第二百十九條，罰金罰鍰提高標準條例第一條前段，判決如主文。
本案經檢察官林蓉蓉到庭執行職務。
中      華      民      國      九十二      年      九    月    三      日
                                  臺灣臺中地方法院刑事第六庭
                                      法  官  許  旭  聖
右正本證明與原本無異。
如不服本判決，應於判決送達後十日內向本院提出上訴狀（應附繕本），上訴於
臺灣高等法院臺中分院。
                                      書記官
中      華      民      國      九十二      年      九    月    三      日
附錄本案所犯法條全文：
刑法第三百二十八條：
意圖為自己或第三人不法之所有，以強暴、脅迫、藥劑、催眠術或他法，至使不能抗
拒，而取他人之物或使其交付者，為強盜罪，處五年以上有期徒刑。
以前項方法得財產上不法之利益或使第三人得之者，亦同。
犯強盜罪因而致人於死者，處死刑、無期徒刑或十年以上有期徒刑；致重傷者，處無
期徒刑或七年以上有期徒刑。
第一項及第二項之未遂犯罰之。
預備犯強盜罪者，處一年以下有期徒刑、拘役或三千元以下罰金。
刑法第二百十六條
行使第二百十條至第二百十五條之文書者，依偽造、變造文書或登載不實事項或使登
載不實事項之規定處斷。
刑法第二百十條
偽造、變造私文書，足以生損害於公眾或他人者，處五年以下有期徒刑。
刑法第三百三十九條
意圖為自己或第三人不法之所有，以詐術使人將本人或第三人之物交付者，處五年以
下有期徒刑、拘役或科或併科一千元以下罰金。
以前項方法得財產上不法之利益或使第三人得之者，亦同。
附      表：
家樂福量販店臺中大墩分公司購物簽帳單（盜刷金額為新臺幣三千三百五十六元）商
戶存根聯顧客簽名欄上所偽簽「甲○○」署名一枚。


司法院資訊處製作；財團法人民間司法改革基金會備份。
